【裁判字號】    97,交抗,305
【裁判日期】    970313
【裁判案由】    違反道路交通管理處罰條例
【裁判全文】
臺灣高等法院交通事件裁定             97年度交抗字第304號
                                     97年度交抗字第305號
抗  告  人
即受處分人  甲○○
上列抗告人因違反道路交通管理處罰條例案件，不服臺灣基隆地
方法院96年度交聲字第443、444號，中華民國96年12月11日裁定
，提起抗告，本院裁定如下：
    主  文
抗告駁回。
    理  由
一、原處分意旨略以：抗告人即受處分人甲○○所有車號PA-779
    3號自用一般小客車，於民國（下同）96年5月17日上午7 時
    38分及96年5月29日上午7時45分，行經國道一號南下濱海交
    流道匣道路處，違規行駛路肩，經國道公路警察局第一警察
    隊汐止分隊警員分別逕行舉發。受處分人於應到案日期內提
    出申訴，經原處分機關函請原舉發單位調查結果，仍認受處
    分人有上述之違規行為，原處分機關乃於96年10月15日依道
    路交通管理處罰條例第33條第1項第9款共裁處受處分人新臺
    幣（以下同）8,000元，並依同條例第63條第1 項第1款（處
    分書漏引）記違規點數2點等語。
二、原裁定意旨略以：受處分人所有車號PA-7793 號自用一般小
    客車於96年5月17日上午7時38分及96年5月29日上午7時45分
    許行經國道一號南下濱海交流匣道處，違規行駛路肩，經警
    以科學儀器拍照取得證據資料逕行舉發等情，除為受處分人
    所自承外，另有臺北市政府警察局96年6 月22日公警局交字
    第ZAA044485、ZAA044561號舉發違反道路交通管理事件通知
    單2張及採證照片2幀在卷可證，受處分人前揭違規事證明確
    。又逕行舉發乃立法者認為特定違規行為，其發生往往係在
    瞬間，或為避免攔停阻礙其他車輛通行，而有不宜當場攔截
    掣單舉發之情形，立法明定員警得逕行舉發。本件舉發當時
    交通流量高，此見採證照片甚明，故倘若攔停舉發，難免阻
    礙車流，員警為逕行舉發，與法相符。而受處分人為領有駕
    駛執照之人，對路肩設置之目的及使用限制應知之甚稔，自
    不能因未及時收受舉發違反道路交通管理事件通知單遭連續
    舉發3 次而主張免責。據此，受處分人指摘員警不攔停舉發
    抑或舉發單未及時寄發，造成其多次違規，應係推卸責任之
    詞，無法動搖逕行舉發之合法性，亦不影響其違規行為之認
    定與處罰。從而，原舉發機關以非固定式之科學儀器取得證
    據資料，並記明車輛號牌等可資辨別之資料，對受處分人即
    汽車所有人逕行舉發，原處分機關據以共裁處罰鍰8,000 元
    ，並記違規點數2 點（處分書漏引），核無違誤，受處分人
    之異議為無理由，應予駁回。
三、抗告意旨略以：該舉發違規採證照片上之車號均模糊不清，
    且同一地點抗告人收到3張違規單（1張已繳納罰鍰），無法
    證明係不同日期所舉發之違規，也無其他佐證錄影，故本件
    應予免罰。又如堤頂高架南下路段、內湖交流道處每日早晨
    尖峰時間可通行路肩，若同一區域有不同標準，應有明確之
    標誌宣導，不開放路肩要寫禁止標誌，否則用路人難免混淆
    而觸法違規，本件抗告人係誤解才會連續違規云云。
四、按汽車行駛於高速公路、快速道路或設站管制之道路，不遵
    使用限制、禁止、行車管制及管理事項之管制規則而使用路
    肩者，處汽車駕駛人3,000元以上6,000元以下罰鍰，並記違
    規點數1點，道路交通管理處罰條例第33條第1項第9款及第6
    3條第1項第1 款分別定有明文。又按汽車駕駛人行駛路肩，
    當場不能舉發，得以非固定式科學儀器取得證據資料證明其
    行為違規，記明車輛牌照號碼、車型等可資辨明之資料，以
    汽車所有人為被通知人製單逕行舉發，此見同條例第7條之2
    第1項第7款、第2項第2款、第4項規定即明。
五、經查：
  (一)抗告人所有車號PA-7793號自用一般小客車於96年5月17日上
    午7時38分及96年5 月29日上午7時45分許行經國道一號南下
    濱海交流匣道處，違規行駛路肩，經警以科學儀器拍照取得
    證據資料逕行舉發等情，除為抗告人所自承外，另有臺北市
    政府警察局96年6月22日公警局交字第ZAA044485、ZAA04456
    1號舉發違反道路交通管理事件通知單各1張、臺北市交通事
    件裁決所北市裁二字第裁22-ZAA044561、裁22-ZAA044485號
    違反道路交通管理事件裁決書各1張、採證照片2幀在卷可稽
    （見交聲字第443 號原審卷第8、15、22頁、交聲字第444號
    原審卷第7頁），抗告人前揭違規事證明確。
  (二)又高速公路設置路肩，本即供緊急事故之救援使用，係屬維
    護公共利益所必要，僅為暫時疏解特定期間交通壅塞現象，
    始於特定路段、時段，例外開放路肩供小型車行駛，故原則
    上路肩係不開放車輛行駛，而例外得開放之路段、時段，有
    關單位均會有明確之告示宣導。本件違規地點並未開放路肩
    行駛，更無開放路肩告示，有證人即舉發當日攝影之國道警
    察局第一警隊汐止分隊交通助理員許明長於原審證述明確（
    見交聲字第443號原審卷第28頁），故依路肩設置之原則，
    自不提供用路人使用，抗告人辯稱不開放路肩應要寫禁止標
    誌云云，顯係誤解路肩之設置原則，抗告人復辯稱開放路肩
    並無明確宣導，導致抗告人誤認而違規云云，更係卸責之詞
    ，與抗告人本件違規無涉，自無可採。
  (三)又證人許明長於原審訊問時具結證稱：本件係由架設之單眼
    相機拍攝違規車輛，再由員警從電腦裡面解析車輛之車號，
    因為是由高往下拍，所以員警會從解析的車號再上網查詢車
    籍資料包括車身顏色、車款、車牌（見交聲字第443 號原審
    卷第28頁），是以採證照片上之車號係經舉發單位核對資料
    後詳細判別確認，當無違誤，且抗告人於原審訊問時亦坦承
    本件行駛路肩之違規行為（見交聲字第443 號原審卷第27頁
    ），參以採證照片之右下角均記載有採證之日期時間等，抗
    告人確有如原處分意旨所載之違規行為無誤，抗告人辯稱採
    證照片模糊不清，且無法證明係不同日期所舉發之違規，應
    予免罰云云，自無從採信。
  (四)至抗告人因過失誤認舉發地點開放行駛路肩，致有多次違規
    行駛路肩之行為，而遭多次舉發須受重罰，固屬實情，然其
    處罰之輕重，取決於過失違規次數之多寡，適足以達到督促
    抗告人隨時注意交通管制規定，並小心謹慎遵守之行政目的
    。況抗告人為領有駕駛執照之人，對路肩設置之目的及使用
    限制應知之甚稔，縱因誤認開放而行駛路肩，雖無故意亦有
    過失，亦不得依此主張免責，更不能因未及時收受舉發違反
    道路交通管理事件通知單遭連續舉發3 次而主張其舉發不當
    。
  (五)綜上所述，本件抗告人所有車號PA-7793 號自用一般小客車
    ，分別於96年5月17日上午7時38分及96年5月29日上午7時45
    分，行經國道一號南下濱海交流道匣道路處，未依規定行駛
    路肩之違規事實事證明確，原處分機關依道路交通管理處罰
    條例第33條第1項第9款、第63條第1項第1款及違反道路交通
    管理事件統一裁罰基準表之規定，裁處罰鍰8,000 元，並記
    違規點數2 點（處分書漏引），核無違誤，原審法院據此駁
    回抗告人之聲明異議，於法亦無不合。本件抗告人抗告意旨
    猶執前揭辯詞，指摘原審裁定不當，所辯均無可採，其抗告
    核無理由，應予駁回。
據上論結，應依道路交通管理處罰條例第89條，道路交通案件處
理辦法第26條，刑事訴訟法第412條，裁定如主文。
中    華    民    國    97    年    3     月    13    日
                  刑事第十五庭審判長法  官  吳昭瑩
                                    法  官  李正紀
                                    法  官  李釱任
以上正本證明與原本無異。
不得再抗告。
                                    書記官  洪秋帆
中    華    民    國    97    年    3     月    14    日


司法院資訊處製作；財團法人民間司法改革基金會備份。
